【裁判字號】    98,台上,3612
【裁判日期】    980625
【裁判案由】    違反毒品危害防制條例
【裁判全文】
最高法院刑事判決            九十八年度台上字第三六一二號
上  訴  人  甲○○
上列上訴人因違反毒品危害防制條例案件，不服台灣高等法院花
蓮分院中華民國九十八年四月十四日第二審判決（九十八年度上
訴字第一０二號，起訴案號：台灣花蓮地方法院檢察署九十七年
度偵字第五四六一號、九十七年度毒偵字第一號），提起上訴，
本院判決如下：
    主  文
上訴駁回。
    理  由
一施用第一級毒品部分：
按刑事訴訟法第三百七十七條規定，上訴於第三審法院，非以判
決違背法令為理由，不得為之。是提起第三審上訴，應以原判決
違背法令為理由，係屬法定要件。如果上訴理由書狀並未依據卷
內訴訟資料，具體指摘原判決不適用何種法則或如何適用不當，
或所指摘原判決違法情事，顯與法律規定得為第三審上訴理由之
違法情形，不相適合時，均應認其上訴為違背法律上之程式，予
以駁回。又依刑事訴訟法第三百五十條、第三百六十一條、第三
百六十二條、第三百六十七條規定，不服地方法院之第一審判決
而上訴者，須提出上訴書狀，並應述具體理由，為上訴必備之
程式；其所提出之書狀未述上訴理由，或僅曾以言詞陳述上訴
理由者，均應於上訴期間屆滿後二十日內補提理由書於第一審法
院。第一審法院經形式審查，認逾期未補提上訴理由者，應定期
間先命補正；逾期未補正者，為上訴不合法律上之程式，應以裁
定駁回。倘已提出上訴理由，但所提非屬具體理由者，則由第二
審法院以上訴不合法律上之程式，判決駁回。而所謂具體理由，
必係依據卷內既有訴訟資料或提出新事證，指摘或表明第一審判
決有何採證認事、用法或量刑等足以影響判決本旨之不當或違法
，而構成應予撤銷之具體事由，始克當之；倘僅泛言原判決認定
事實錯誤、違背法令、量刑失之過重或輕縱，而未依上揭意旨指
出具體事由，或形式上雖已指出具體事由，然該事由縱使屬實，
亦不足以認為原判決有何不當或違法者，皆難謂係具體理由，俾
與第二審上訴制度旨在請求第二審法院撤銷、變更第一審不當或
違法之判決，以實現個案救濟之立法目的相契合，並節制濫行上
訴。本件上訴人甲○○不服第一審關於論處上訴人施用第一級毒
品罪刑部分之判決，提起第二審上訴時，雖已述上訴理由，但
其上訴理由僅稱施用毒品犯行，未傷害他人，為自殘行為，應從
輕量刑，且上訴人於警詢時已坦承犯行，於偵查中已供出毒品來
源，請依毒品危害防制條例第十七條規定減輕其刑云云。然依卷
內資料，上訴人於警詢中並未供承犯罪，偵查中亦未供出毒品之
確實來源，並未就第一審判決論處其施用第一級毒品罪部分如何
違法或不當，述具體理由。原審因而認其第二審上訴不合法律
上之程式，而依刑事訴訟法第三百六十七條前段規定，駁回其第
二審上訴。本件上訴意旨仍以上訴人於偵查中已供出毒品來源，
並已坦承犯罪，請從輕量刑云云，為其上訴理由，而於原判決上
開部分如何違背法令，並無一語涉及，此部分之上訴自屬違背法
律上之程式，應予駁回。
二施用第二級毒品部分：
按刑事訴訟法第三百七十六條所列各罪之案件，經第二審判決者
，不得上訴於第三審法院，法有明文。本件上訴人所犯毒品危害
防制條例第十條第二項之施用第二級毒品罪部分，核屬刑事訴訟
法第三百七十六條第一款之案件。依首開說明，既經第二審判決
，自不得上訴於第三審法院。縱此部分與前開所犯施用第一級毒
品部分，有裁判上一罪之想像競合犯關係，但施用第一級毒品部
分之上訴為不合法，本院應從程序上予以駁回，而無從為實體上
判決，對於輕罪部分之此部分，亦無從適用審判不可分原則，為
實體上審判，上訴人竟復提起上訴，顯為法所不許，應予駁回。
據上論結，應依刑事訴訟法第三百九十五條前段，判決如主文。
中    華    民    國  九十八  年    六    月  二十五  日
                      最高法院刑事第五庭
                          審判長法官  陳  正  庸
                                法官  賴  忠  星
                                法官  林  秀  夫
                                法官  宋      祺
                                法官  陳  祐  治
      本件正本證明與原本無異
                                      書  記  官
中    華    民    國  九十八  年    六    月  二十九  日
                                                Ａ


司法院資訊處製作；財團法人民間司法改革基金會備份。
